臺灣桃園地方法院刑事判決　　　　　　　　　　　　　　九十年度交訴字第四五號
　　公　訴　人　臺灣桃園地方法院檢察署檢察官
　　被　　　告　甲○○
右列被告因業務過失致死案件，經檢察官提起公訴（九十年度偵字第三三七三號），
本院判決如左：
        主  文
甲○○無罪。
        理  由
一、公訴意旨略以：被告甲○○前於民國八十四年十二月十三日，因過失致死案件，
    經法院判處有期徒刑九月，於八十五年十月十七日執行完畢，猶不知悔改，其職
    業為營業大貨車司機，係從事業務之人，八十九年十月十二日十三時許，駕駛車
    號ＧＳ─七０八號營業大貨車，沿龜山鄉○○○路由台北往桃園方向行駛，欲至
    龜山鄉龍壽村馬頭厝三號之「立昌窯廠」內卸貨，行經東萬壽路十八．五公里處
    之交岔路口欲左轉入前開窯廠之巷口時，原應注意汽車行駛至交岔路口，轉彎車
    應讓直行車先行，而依當時客觀情狀，並無不能注意之情事，竟疏於注意，貿然
    左轉欲入巷道，適李虹儀騎乘車號ＡＥＣ─一七七號重機車沿東萬壽路由對向外
    側車道駛至，未減速慢行亦有過失致閃煞不及，撞擊甲○○車之右後方後倒地，
    李女因頭部受創顱骨骨折，經送醫後延至同日十五時許不治死亡，因認被告涉犯
    刑法第二百七十六條第二項之業務過失致人於死罪嫌。
二、按犯罪事實應依證據認定之，無證據不得推定其犯罪事實，又不能證明被告犯罪
    者，應諭知無罪之判決，刑事訴訟法第一百五十四條及同法第三百零一條第一項
    定有明文。又認定不利於被告之事實，須依積極證據，苟積極證據不足為不利於
    被告事實之認定時，即應為有利被告之認定，更不必有何有利之證據，有最高法
    院三十年上字第八一六號判例可資參照。所謂「積極證據足以為不利被告事實之
    認定」，根據同院七十六年台上字第四九八六號判例意旨，係指據為訴訟上證明
    之全盤證據資料，在客觀上已達於通常一般之人均不致於有所懷疑，而確信被告
    確曾犯罪之程度，若未達到此一程度，而有合理懷疑之存在時，即無從為有罪之
    認定。次按刑法上過失犯之成立，需行為人客觀上有注義義務之存在及注意之可
    能性，復於主觀上有欠缺注意之情形，且其欠缺注意與犯罪結果間具有相當因果
    關係存在，始足當之。
三、訊據被告甲○○固承認有於右開時、地自桃園縣龜山鄉○○○路左轉進入「立昌
    窯廠」卸貨之事實，惟堅詞否認有何過失致人於死之犯行，辯稱：伊左轉進入窯
    廠之前，有看到一、二台機車，但都已經停下來了伊才左轉，左轉過程中有看後
    視鏡，轉正之後要進窯廠，因為窯廠旁邊是很高的圍牆，就看不到右後方，伊進
    入窯廠是直接左轉進去，沒有倒車，伊不知道有撞到人，如果有撞到伊應該會知
    道，且在伊後面之車子也沒告知伊有撞到人等語。
四、本件公訴人認被告涉嫌業務過失致人於死罪，係以證人乙○○警訊中之證詞、道
    路交通事故調查報告表、現場照片、及台灣省桃園縣區車輛行車事故鑑定委員會
    之鑑定書等，認定被告轉彎車未讓直行車先行，有過失責任為其主要論據，並以
    勘驗筆錄、驗斷書及相驗屍體證明書等為相關佐證。經查：
（一）、本件肇事地點係在桃園縣龜山鄉○○○路十八點五公里處與同前鄉龍壽村馬
        頭厝三號「立昌窯廠」入口前之交岔路口，該路口之號誌為閃光黃燈，案發
        時被告係自該路段由台北往桃園方向行駛，欲左轉進入「立昌窯廠」，被害
        人李虹儀則沿同前鄉○○○路自對向外側車道駛至該交岔路口，有道路交通
        事故調查報告表及現場照片二十一張在卷可憑，是本件被告與被害人行駛至
        該交岔路口之路權歸屬如何？依道路交通標誌標線號誌設置規則第二百十一
        條之規定，閃光黃燈表示警告，車輛應減速接近，注意安全，小心通過。則
        本件被告與被害人前方號誌均為閃光黃燈，即無何人應停止讓對方先行之問
        題。再依道路交通安全規則第一百零二條第一項第六款之規定，汽車行駛至
        交岔路口，轉彎車應讓直行車先行，但直行車尚未進入交岔路口，而轉彎車
        已達中心處開始轉彎，直行車應讓轉彎車先行。是本件所應探討者係案發當
        時被害人是否已進入交岔路口，被告是否已達路口中心處開始轉彎？
（二）、車禍當時情形，業據目擊證人乙○○於警訊及本院九十年九月二十日調查時
        證稱：當天伊行駛在東萬壽路十八點五公里處南下快車道內側，準備待轉進
        入「立昌窯廠」，伊前方有一台ＧＳ─七０八號營業大貨車已經左轉進入窯
        廠，車尾已經到路面邊線，後輪已經超過北上車道之白色邊線了，當時北上
        車道有發財車、計程車及機車等停在停止線上，等候被告左轉進窯廠，突然
        有一輛機車從該停止之機車右側駛來，撞到ＧＳ─七０八號營業大貨車的右
        後方車斗，之後機車就滑到對向車道，車禍發生後，ＧＳ─七０八號營業大
        貨車就開入窯廠，沒有停下，因當時有很多車輛停下來看，有一個機車騎士
        騎到被害人旁邊，伊就直接進入窯廠，沒有下車看，伊進入窯廠後有把被告
        之車號記下來，但伊不認識被告，也沒有告知被告其有撞到人，伊卸完貨出
        來，有跟廠內的人說被告之車號，出廠後才知道傷者已經送醫等語綦詳（見
        偵查卷第六至第七頁及本院該次筆錄），並繪有現場簡圖一張附卷可參；再
        參酌被告所駕駛之上開貨車，有擦撞痕跡之部位，僅有右後車斗末端下緣一
        小部分之綠色漆痕，而被害人之安全帽之擦撞痕跡，亦僅有正前方中央之黃
        色圓點，此有前述現場照片二十一張在卷可查；又證人即至現場處理之警員
        吳國鈴亦到庭證述：可看出擦撞痕跡的地方，就是被害人安全帽部分，及被
        告貨車車斗，也不是很明顯等語屬實；足見證人乙○○所稱：被告已左轉進
        入窯廠，車尾已到路面邊線，被害人自對向外側車道駛來，撞到被告右後方
        車斗之情節屬實。蓋本件被告若尚未達路口中心處開始左轉，即與被害人發
        生碰撞，則發生擦撞之位置應係被告貨車車頭或車身之位置，不可能在貨車
        之右後車斗；又若係被害人已進入交岔路口，被告仍強行左轉，則被告應係
        以車頭部位擦撞被害人之左側或後側，亦不可能係撞及被害人之正前方，而
        在被害人安全帽前方留下擦撞痕跡。
（三）、又被害人之安全帽係掉落於該路段交岔路口北上車道之外側車道停止線附近
        ，血跡位於過該交岔路口之北上車道外側邊線上，並有碎片在交岔路口之「
        立昌窯廠」入口附近，有前開道路交通事故調查報告表及現場照片在卷可參
        ，顯見本件撞擊之地點係在交岔路口北上車道之外側車道，則被害人於當時
        尚未進入交岔路口，被告則已通過交岔路口中心處而即將完成左轉，即堪認
        定。且經本院將相關卷證資料送請台灣省車輛行車事故覆議鑑定委員會鑑定
        結果，該會亦認被害人駕駛重機車，行經閃光黃燈號誌交岔路口，未減速慢
        行撞及左轉已將完成之被告，為肇事原因，依證人所言，被告大部分車身已
        轉進廠區，僅餘車尾尚在車道上，對右側接近之機車無法預見及防範，應無
        肇事原因，有該會九十一年二月四日府覆議字第九○二八○四號函暨所附覆
        議意見書一份在卷可稽，益見被告並無肇事之責任。
（四）、至告訴人雖稱：被告應係無法一次左轉進入窯廠，需倒車修正後再左轉進入
        ，而於倒車時撞及被害人等語。然證人乙○○於同前日本院訊問時，已證稱
        ：該日被告是一次轉進立昌窯廠無訛；核與證人丙○○即「立昌窯廠」之守
        衛於九十年八月十四日本院調查時到庭證稱：一般大卡車在該處不需要倒車
        ，一次就可以轉進來等語相符。再經本院於九十年十一月二十日至現場勘驗
        ，由被告駕駛與ＧＳ─七０八號營業大貨車同型之ＫＳ—Ｖ六號營業半拖車
        從桃園縣龜山鄉○○○路十八點五公里處左轉至同前鄉龍壽村馬頭厝三號「
        立昌窯廠」入口前結果：被告可一次左轉進入，不需倒車，且上開貨車車身
        過北上車道路面邊線時，車身約可與「立昌窯廠」圍牆平行等情，有勘驗筆
        錄暨現場簡圖各一份及照片五十一張在卷可證，是被告既可一次轉進，本件
        即乏證據足認告訴人上開被告係倒車之推論屬實。
（五）、告訴人又稱：警衛有告知被告撞到人，被告卻仍離開現場，且被告當天下午
        原應再去載土，也畏罪未去等語。然證人丙○○於同前日到庭時，證稱：當
        天是證人乙○○告知立昌窯廠事務所的人被告之車號，事務所的人再拿單子
        給伊看，伊才知道是被告車子撞到人，伊沒有出去看，不知道事情發生之經
        過，也沒有在被告離開時告知被告有撞到人等語；核與證人陳石村即立昌窯
        廠之顧問於九十年九月十日到庭證稱：聽說事務所之職員有得到另外一個司
        機提供之車號，並寫成字條等語相符。再證人乙○○並稱：並未告知被告有
        撞到人，已如前述，顯見「立昌窯廠」之警衛，及跟隨在被告之後之乙○○
        均未告知被告有與他人擦撞之事實。復參酌被告所駕駛之營業大貨車，體積
        及重量龐大，縱與體積重量輕巧之機車發生擦撞，然擦撞位置係在右後車斗
        末端之位置，則被告於案發時不知與被害人發生擦撞等情，亦與常情無違。
        況證人黃秋香即當日雇用被告載土之人亦於本院九十年八月十四日到庭證稱
        ：該工地載土都是一趟一趟的算錢，沒有約定是否要回去載土等語無誤，是
        本件亦無告訴人所指：被告本應回去載土卻畏罪逃離之情事。
（六）、綜上所述，被告行經閃光黃燈之交岔路口，於被害人尚未進入交岔路口前，
        已過中心處開始左轉，於左轉即將完成，車尾已至路面邊線，車身已將近打
        直時，適有被害人騎乘機車未減速慢行，而撞及被告車身右後方之車斗末端
        ，因此時被告已即將完成左轉而打直車身，對於右後方之車況已無注意之義
        務，亦無預見之可能性，而係被害人疏未注意車輛前方之狀況，自後追撞被
        告貨車車斗而肇事，被告自無過失。證人乙○○於警訊中之證言，及現場圖
        、現場照片等，既未能證明被告係轉彎車未讓直行車先行，台灣省桃園縣區
        行車事故鑑定委員會之鑑定書又為前開覆議委員會之覆議意見書所推翻，自
        無法以此遽認被告有公訴人所指之過失致死犯行。此外，又查無其他積極證
        據足資證明被告有倒車撞及被害人或其他過失致被害人死亡之情事，揆諸前
        開法條及判例意旨，自應為被告無罪之諭知。
據上論斷，應依刑事訴訟法第三百零一條第一項，判決如主文。
本案經檢察官洪景明到庭執行職務。
中      華        民      國    九十一     年     四     月    十二     日
                                臺灣桃園地方法院交通法庭
                                      審判長法  官   陳世宗
   法  官   鄭新後
                                            法  官   游士珺
右正本證明與原本無異。
如不服本判決，應於判決送達後十日內向本院提出上訴狀( 應附繕本 )，上訴於
臺灣高等法院。
                                            書記官   王曉雁
中        華        民        國     九十一    年    四   月    十八    日
